臺灣高等法院臺中分院刑事判決　　　　　民國九十三年度上更(一)字第二五號
　　上　訴　人
　　即　被　告　丁○○
　　指定辯護人　本院公設辯護人　甲○○
右上訴人因違反槍砲彈藥刀械管制條例案件，不服臺灣彰化地方法院中華民國八十九
年三月九日第一審判決（民國八十九年度訴字第一一九號，起訴案號：臺灣彰化地方
法院檢察署民國八十八年度偵字第一○七一八號），提起上訴，判決後，經最高法院
發回更審，本院判決如左：
    主      文
原判決撤銷。
丁○○未經許可寄藏手槍，處有期徒刑伍年陸月，併科罰金新台幣壹拾萬元，罰金如
易服勞役，以新台幣玖佰元即銀元佰元折算壹日。
口徑九ＭＭ制式九○手槍壹支（編號0000000000，含彈匣）及制式九○子
彈貳顆，均沒收。
    事      實
一、丁○○明知制式手槍及手槍使用子彈係槍砲彈藥刀械管制條所列管之具有殺傷力
    之槍砲、彈藥，未經許可，不得持有、寄藏，竟於民國（下同）八十六年十一月
    初某日，在彰化縣彰化市○○里○○路○段六四六巷三十八號居處，收受其友人
    綽號「茶壼」之男子所託付保管之具有殺傷力之口徑９ＭＭ制式９０手槍一支（
    槍枝管制編號0000000000；含彈匣）及制式９０子彈二顆，並未經許
    可予以寄藏之，迄於八十八年十一月十日十四時四十五分許，其攜帶前開槍、彈
    ，至彰化縣和美鎮○○路○段八十六巷口，見警實施臨檢盤查，一時心虛，立即
    逃逸，並將前開槍、彈丟置於彰化縣和美鎮○○路○段巷口之電線桿旁之草叢內
    ，惟其人立即由警自後追獲，帶回警局調查，旋因氣喘發作送醫後，再由警方帶
    往現場搜尋，並起出前開具有殺傷力之口徑９ＭＭ制式９０手槍一支（槍枝管制
    編號0000000000；含彈匣）及制式９０子彈二顆。
二、案經彰化縣警察局彰化分局移送臺灣彰化地方法院檢察署檢察官偵查起訴。
    理      由
一、上訴人即被告丁○○（下稱被告）於本院本審審理時均未到庭，據其於原審及本
    院前審審理時，否認有寄藏手槍及子彈犯行，辯稱，扣案之槍、彈非其所寄藏之
    物，警訊筆錄係受警刑求逼供造，所為自白非實，於偵查時恐不能具保，乃為
    與警訊相同（自白）之供述，亦非實情云云。惟查：
  (一)右開犯罪事實，業據被告於偵查時供認不諱，並有查獲時之現場照片六張附警卷
    及前開具有殺傷力之口徑９ＭＭ制式９０手槍一支（槍枝管制編號000000
    0000；含彈匣）及制式９０子彈二顆扣案可稽，而扣案之槍、彈經送鑑定結
    果，認手槍一支係口徑９ＭＭ制式９０之手槍，子彈係前開手槍所使用之制式９
    ０子彈二顆，均具有殺傷力，有內政部警政署刑事警察局八十八年十一月二十六
    日刑鑑字第一二三０六五號鑑驗通知書在卷足憑（見偵查卷第十頁），顯見被告
    之上開自白與事實相符，堪以採信。
  (二)被告雖於原審及本院前審審理中，翻異於警訊、偵查時之自白，辯謂，伊於案發
    當時即八十八年十一月十日凌晨，在彰化基督教醫院前經警誘捕後，因在派出所
    遭警毆打刑求以致氣喘病發作，而由警方護送至彰化基督教醫院治療後，又被帶
    回警局，因恐再被毆打，致為不實之自白等語，並於本院前審供謂：伊於當日凌
    晨，搭乘計程車至彰化基督教醫院前，即被埋伏之員警連同該計程車司機一併押
    回派出所，該司機因被誤為係被告之同夥而同遭刑求，嗣警方查悉該人確為計程
    車司機，始被飭回，該司機於離去前曾抄錄其姓名（乙○○）、住址（南投縣鹿
    谷鄉清水村廖宗巷二十號）等基本資料予伊，憤而表示日後願為伊證明遭受刑求
    之事云云（見本院前審卷第二十七、二十八頁）。然依卷附之彰化基督教醫院出
    具之被告於案發當日就診之診斷書影本、該院八十九年八月二十四日（八九）彰
    基病歷字第八九○八○五六號函及所附病歷表影本之記載，被告至該醫院就醫時
    ，除疑似氣喘發作外，其身體並無其他之受傷紀錄（見本院前審卷第六十八頁、
    第四十五至四十八頁），且經本院前審傳訊承辦本案之彰化縣警察局彰化分局刑
    事組小隊長黃登豐及其他相關之員警吳志仁、李圳原，亦均未供及有刑求被告之
    情事（見本院前審卷第一一○、一三七、一三九頁），而證人即被告之女友袁美
    蓉於本院前審則到庭證稱，「被告於具保後，有告訴我，其被警察打，後來氣喘
    病發作，他身上有多處瘀青，我一碰到他，他就喊痛」等情（見本院前審卷第三
    十九、四十頁），又本審審理時，經傳拘被告所指傳之證人乙○○未到庭，有警
    拘提結果報告書附卷可按（見本審卷第六三頁），致無從釐清真相，是被告前揭
    遭受警方刑求之辯解，是否可取，即非全無疑義，故本院對於被告於警訊之自白
    ，不予採為其犯罪之證據。
  (三)被告於檢察官偵查中所為不利己之陳述與警局詢問時之自白是否出於刑求、有無
    具備證據能力，乃屬兩事。倘警局之自白係出於強暴、脅迫等不法取供之結果，
    則其所為供述之本身，固無證據能力，而不得以之為認定犯罪事實之證據；然被
    告另於檢察官偵訊時之自白，如有其他補強證據，足以擔保其真實性者，則非不
    得以之為判決之基礎。本件檢察官認被告涉犯上開罪嫌，除以被告警詢時之自白
    外，尚以被告於檢察官偵查中坦承犯行不諱，暨扣案之前揭槍、彈等證物，為其
    所憑之證據。而被告於檢察官偵查中之自白，與扣案之手槍、子彈等證據資料得
    相互補強利用，使被告被訴之犯罪事實獲得確信，尚不能僅以被告經警長時間拘
    禁後，喪失人身自由，希望儘早獲得交保等情，資為其認定被告於偵查中自白，
    亦不得採取之論據。
  (四)綜上，本案事證已明確，被告否認犯罪及抗辯其於檢察官偵查時，其自白之真實
    性，均屬事後卸責之詞，不足採信，犯行堪以認定。
二、按槍砲彈藥刀械管制條例已於八十六年十一月十一日修正通過，並自同年十一月
    二十四日公布施行，惟持有或寄藏槍、彈之行為均屬繼續犯，其持有或寄藏行為
    繼續至行為終了以前法律縱有變更，惟其行為既繼續實施至新法施行以後，自無
    行為後法律變更之可言，故仍應適用行為時之法律即新修正之槍砲彈藥刀械管制
    條例論斷。核被告所為，係犯修正後槍砲彈藥刀械管制條例第七條第四項之未經
    許可寄藏手槍罪、同條例第十二條第四項之未經許可寄藏子彈罪，又寄藏行為，
    當然包括持有行為，故其持有行為不另論罪；又其同時寄藏槍、彈行為，係一行
    為觸犯數罪名，屬想像競合犯，應從一重之未經許可寄藏手槍罪處斷。
三、原審為科刑之判決，固非無見，惟被告於警訊之自白，是否出於其自由之意志，
    尚無從釐清，不得採為判決基礎，原判決採為被告犯罪之依據，尚有未洽。被告
    行為後，槍砲彈藥刀械管制條例已刪除原同條例第十九條關於犯同條例第十一條
    之罪經判處有期徒刑者，應於刑之執行完畢或赦免後，令入勞動場所強制工作之
    保安處分規定，並於九十年十一月十四日公布施行，同年月十六日起失效，雖被
    告犯罪在修法之前，惟依刑法第二條第二項保安處分適用裁判時之法律之規定，
    修正前槍砲彈藥刀械管制條例第十九條之規定，即無再適用之餘地，原判決未及
    審酌，仍依該條規定論述，亦有未洽。被告上訴意旨，否認犯罪，指摘原判決不
    當，雖無可取，但原判決既有上述可議之處，仍應由本院將原判決撤銷改判，審
    酌被告之犯罪之動機、目的、手段、智識程度、所為尚未對社會治安造成實質危
    害及其於犯罪後之態度等一切情狀，仍量處如主文第二項所示之刑，罰金刑部分
    並諭知易服勞役之折算標準，以資懲儆。扣案之槍、彈為槍砲彈藥刀械管制條例
    所禁止持有、寄藏之違禁物，應依刑法第三十八條第一項第一款規定，宣告沒收
    之。
四、被告經合法傳喚無正當理由，未到庭，爰不待其陳述，逕行判決。
五、據上論斷，應依刑事訴訟法第三百六十九條第一項前段、第三百六十四條、第二
    百九十九條第一項前段、第三百七十一條，槍砲彈藥刀械管制條例第七條第四項
    、第十二條第四項，刑法第十一條前段、第四十二條第二項、第三十八條第一項
    第一款，罰金罰鍰提高標準條例第二條，判決如主文。
本案經檢察官丙○○到庭執行職務。
中      華      民      國      九十三     年     六      月    三十    日
                                臺灣高等法院臺中分院刑事第一庭
                                      審判長法  官  陳  紀  綱
                                            法  官  方  艤  駐
                                      法  官  陳  登  源
右正本證明與原本無異。
如不服本判決應於收受送達後十日內向本院提出上訴書狀，其未敘述上訴之理由者並
得於提起上訴後十日內向本院補提理由書（均須按他造當事人之人數附繕本）。
                                            書記官  林  明  冬
中      華      民      國      九十三     年     七      月     一     日
所犯法條：
槍砲彈藥刀械管制條例第七條第四項：
未經許可，持有、寄藏或意圖販賣而陳列第一項所列槍砲、彈藥者，處五年以上有
  期徒刑，併科新臺幣一千萬元以下罰金。
  第一項至第三項之未遂犯罰之。
                                                                        Ｒ
